臺灣桃園地方法院刑事判決
111年度審訴字第260號
公  訴  人  臺灣桃園地方檢察署檢察官 
被      告  李道晟


上列被告因詐欺案件，經檢察官提起公訴（110年度偵字第41516
號），被告於本院準備程序中就被訴事實為有罪之陳述，經告以
簡式審判之旨，並聽取意見後，本院合議庭裁定由受命法官獨任
進行簡式審判程序，判決如下：
    主  文
乙○○犯三人以上共同詐欺取財罪，處有期徒刑壹年肆月。未扣案
之犯罪所得新臺幣參萬元沒收，於全部或一部不能沒收或不宜執
行沒收時，追徵其價額。
    事  實
一、乙○○明知金融帳戶為個人信用之表徵，且任何人均可自行到
    金融機構申請開立存款帳戶而無特別之窒礙，而依一般社會
    生活之通常經驗，得預見非有正當理由，若有人不以自己名
    義申辦金融帳戶，反要求他人代為提領金融帳戶內不明匯入
    款項並交付，衡情當能預見該人之目的顯意在避免遭人以調
    閱申辦人資料之方式循線查得真實身分，故以該金融帳戶所
    為款項存、提之行為，恐係事涉不法犯罪行為，詎其竟為賺
    取出租金融機構帳戶並代為提領款項，即可獲得新臺幣（下
    同）3萬元之報酬，而於民國110年4月初某日，將其母李魏
    美蘭（所涉詐欺罪嫌，業經臺灣桃園地方檢察署110年度偵
    字第41516號案件為不起訴處分）所申辦之永豐商業銀行股
    份有限公司帳戶（帳號：000-00000000000000號，下稱永豐
    銀行帳戶）交予由真實姓名、年籍均不詳暱稱「阿駿」成年
    人所屬之詐欺犯罪集團（無證據證明有未滿18歲之人參與，
    下稱本案詐欺集團），供作本案詐欺集團實施詐騙時指示他
    人之匯款工具使用。嗣本案詐欺集團某成年成員先於附表所
    示之時間，以附表「詐騙方式及經過」欄所示之詐騙方式，
    向附表所示之甲○○施行詐術，致使其誤信為真，因而陷於錯
    誤，於附表「匯款時間」欄所示之時間，委託其胞妹及外甥
    女將如附表「匯款金額（新臺幣）」欄所示之金額匯入本案
    詐欺集團成年成員所指示如附表「匯入金融機構帳號」欄所
    示之帳戶內，嗣乙○○於同日經「阿駿」通知帳戶內已有款項
    匯入後，即與「阿駿」及本案詐欺集團之其他成年成員間共
    同意圖為自己不法之所有，基於三人以上共同詐欺取財之犯
    意聯絡，由乙○○委由不知情之李魏美蘭，於附表所示之提領
    時間、地點，提領永豐銀行帳戶內如附表「提領金額」欄所
    示之金額後，李魏美蘭再將所領得之款項交予乙○○，乙○○遂
    於同年4月16日下午3時許，依「阿駿」之指示將前開款項數
    額扣除其自身可獲取3萬元之報酬數額後，將餘款57萬元攜
    至位於桃園市桃園區之國強公園處，交予本案詐欺集團其他
    成員而繳回之。
二、案經宜蘭縣政府警察局礁溪分局報告臺灣桃園地方檢察署檢
    察官偵查起訴。
    理  由
一、被告乙○○所犯之罪，為死刑、無期徒刑、最輕本刑3年以上
    有期徒刑或高等法院管轄第一審案件以外之罪，而被告於本
    院程序中，就被訴事實均為有罪之陳述，經本院告知簡式審
    判程序意旨，並聽取公訴人、被告之意見後，依刑事訴訟法
    第273條之1第1項之規定合議裁定由受命法官獨任進行簡式
    審判程序。
二、上揭事實，業據被告於本院準備程序及審理中均坦承不諱（
    詳如附表證據清單欄所示），核與證人即被害人甲○○、證人
    李魏美蘭分別於警詢中之證述情節一致（詳如附表證據清單
    欄所示），並有如附表證據清單欄所示之證據資料在卷可佐
    ，足認被告上開任意性自白與事實相符，堪以採信。從而，
    被告本案犯行事證均已臻明確，均應予依法論科。至公訴意
    旨認被告係先基於幫助詐欺取財之犯意而為本案犯行等語，
    雖有其論據，然被告固先依「阿駿」指示，提供永豐銀行帳
    戶與「阿駿」所屬本案詐欺集團成年成員使用，嗣經「阿駿
    」通知款項匯入後，再委請不知情之李魏美蘭領款後交付被
    告，被告於取得該筆款項後，再依指示前往桃園市桃園區之
    國強公園處，將款項交予「阿駿」所指派前來收款之本案詐
    欺集團成年成員，業如前述；況依被告於警詢中所為陳述（
    見臺灣桃園地方檢察署110年度偵字第41516號卷第18-19頁
    ），「阿駿」與該名向其收款之本案詐欺集團成年成員顯非
    同一人，足認被告確應已知悉「阿駿」及其所屬詐欺集團成
    員達3人以上，殆無疑義。準此，被告依指示提供他人帳戶
    資料，並依約取得帳戶內之款項而再依指示前往指定地點轉
    交予前來取款之本案詐欺集團成年成員，其所為並非僅止於
    提供詐欺取財行為之助力，而係本於正犯之犯罪意思，參與
    上開加重詐欺取財之犯行，故公訴意旨認被告於本案部分所
    為，係先基於幫助詐欺取財之犯意，此部分即屬未洽，附此
    敘明。
三、論罪科刑：　　
（一）核被告所為，係犯刑法第339條之4第1項第2款之三人以上
      共同詐欺取財罪。至公訴意旨認前階段之幫助詐欺取財為
      低度行為，應為後階段之三人以上共同詐欺取財高度行為
      所吸收，故不再論以幫助詐欺取財罪等情，惟如前開說明
      ，被告之前階段犯行既無由成立幫助詐欺取財罪，與本案
      三人以上共同詐欺取財之犯行間自無高、低度行為之吸收
      關係，是公訴意旨前開所認，容有誤會，同此敘明。
（二）被告與「阿駿」及其他真實姓名年籍不詳之本案詐欺集團
      成年成員間，就上開犯行均有犯意聯絡及行為分擔，均應
      論以共同正犯。被告利用不知情之李魏美蘭為上開提領詐
      欺款項之行為，係間接正犯。
（三）爰以行為人之責任為基礎，審酌被告正值壯年，不思以合
      法途徑賺取錢財，竟貪圖不法利益，率爾提供其母所有之
      帳戶供詐欺集團指定為被害人匯款之帳戶，並利用其母提
      領贓款後負責取、交贓款，使詐欺集團之詐欺取財犯行得
      以順利，復造成被害人財物損失外，被告之行為嚴重破壞
      社會秩序，應予嚴厲非難；惟念及被告犯後坦承犯行，態
      度尚非頑劣，兼衡被告僅為末端提供帳戶、領款之角色，
      與統合、指示、分配任務及親為誆騙、施詐者之其他詐欺
      共犯而言，其犯罪情節較輕；另考量被告尚未與告訴人達
      成和解，並賠償其損害及被告於本院審理中所自述之工作
      、家庭、經濟生活（見本院審訴字卷第62頁）及其犯罪之
      動機等一切情狀，量處如主文所示之刑，以示懲儆。
四、沒收：
　　按犯罪所得，屬於犯罪行為人者，沒收之；犯罪所得已實際
    合法發還被害人者，不予宣告沒收或追徵；宣告前2條之沒
    收或追徵，有過苛之虞、欠缺刑法上之重要性、犯罪所得價
    值低微，或為維持受宣告人生活條件之必要者，得不宣告或
    酌減之，刑法第38條之1第1項、第5項、第38條之2第2項分
    別定有明文。經查：
（一）被告將上開永豐銀行帳戶資料提供本案詐欺集團使用，並
      利用不知情之李魏美蘭提領贓款後，而負責取得贓款以繳
      交予本案詐欺集團成年成員，因而獲取3萬元之報酬，業
      據被告供明在卷（見本院審訴字卷第55頁），係屬其犯罪
      所得無誤，應依刑法第38條之1第1項前段規定宣告沒收，
      如全部或一部不能沒收或不宜執行沒收時，依同法第38條
      之1第3項規定，追徵其價額。
（二）未扣案之上開永豐銀行帳戶資料（如存摺等物），固均係
      被告於本案持以犯加重詐欺犯行所用之物，然並未扣案，
      而不宜執行沒收，原須依刑法第38條第4項之規定追徵其
      價額，惟上開物品單獨存在不具刑法上之非難性，是本院
      認無追徵之必要，爰依刑法第38條之2第2項之規定，均不
      予宣告追徵。
據上論斷，應依刑事訴訟法第273條之1第1項、第299條第1項前
段，判決如主文。
本案經檢察官丙○○提起公訴，檢察官賴瀅羽到庭執行職務。
中    華    民    國   111    年    5     月    27    日
                  刑事審查庭  法  官  陳俐文
以上正本證明與原本無異。
如不服本判決應於收受判決後20日內向本院提出上訴書狀，並應
敘述具體理由。其未敘述上訴理由者，應於上訴期間屆滿後20日
內向本院補提理由書(均須按他造當事人之人數附繕本)「切勿逕
送上級法院」。 
　　　　　　　　　　　　　　　書記官　陳俐蓉　　　　　　
中　　華　　民　　國　　111 　年　　5 　　月　　27　　日
附表：
告訴人  詐騙方式及經過 匯款時間 匯款金額（新臺幣） 匯入金融機構帳號 分工情形 提領時間 提款金額（新臺幣） 交款地點 證據清單  甲○○    於110年4月14日晚間7時，先由某真實姓名年籍均不詳之詐欺集團成年成員撥打電話予甲○○，佯稱為其女兒，欲向其借取購屋尾款云云 ，致甲○○陷於錯誤，遂於右列時間，依指示匯款如右列所示之金額至本案詐欺集團成員所指示之右列帳戶內，旋即遭提領殆盡。 110年4月16日上午11時6分 42萬元 永豐商業銀行股份有限公司帳號 000-00000000000000號 帳戶；戶名：李魏美蘭 李魏美蘭 （提款） 、乙○○（收款後交款予詐欺集團成年成員） 110年4月16日中午12時57分 40萬元 桃園市○○區○○○街00號之國強公園處  1、被告乙○○於警詢、偵訊中之供述，及於本院準備程序、審理中之自白【見臺灣桃園地方檢察署110年偵字第41516號（下稱偵字第41516號卷）第17-19頁、第109-110頁、本院審訴字卷第56頁、第60頁、第61頁】。 2、證人即被害人甲○○於警詢中之供述（見偵字第41516卷第21-27頁）。 3、證人李魏美蘭於警詢時之指述（見偵字第41516號卷第13-16頁）。 4、合作金庫商業銀行匯款申請書代收入傳票、臺灣銀行匯款申請書回條聯（見偵字第41516號卷第65頁）。 5、永豐商業銀行作業處函暨檢附帳號000-00000000000000號號帳戶之開戶基本資料、交易明細內容、證人李魏美蘭所申辦上開帳戶存摺影本暨交易明細內容（見偵字第41516號卷第45-54頁、第59-63頁）。     110年4月16日下午2時13分 18萬               110年4月16日下午2時17分 20萬元     
中華民國刑法第339條之4
犯第339條詐欺罪而有下列情形之一者，處1年以上7年以下有期
徒刑，得併科1百萬元以下罰金：
一、冒用政府機關或公務員名義犯之。
二、三人以上共同犯之。
三、以廣播電視、電子通訊、網際網路或其他媒體等傳播工具，
    對公眾散布而犯之。
前項之未遂犯罰之。